臺灣桃園地方法院民事簡易判決   
110年度桃保險簡字第164號
原        告  和泰產物保險股份有限公司

法 定代理 人  顏思齊
訴 訟代理 人  黃于珍
              郭書瑞
被        告  賴子謙

兼法定代理人  賴思勇
共        同
訴 訟代理 人  黃玉麗
              賴淑珊
上列當事人間侵權行為損害賠償事件，本院於民國111年7月22日
言詞辯論終結，判決如下：
    主  文
被告應連帶給付原告新臺幣貳拾玖萬捌仟貳佰貳拾柒元，及被告
乙○○自民國一百一十一年二月六日、被告丙○○自民國一百一十一
年三月二十一日起均至清償日止，按年息百分之五計算之利息。
原告其餘之訴駁回。
訴訟費用由被告連帶負擔五分之二，餘由原告負擔。
本判決第一項得假執行。
原告其餘假執行之聲請駁回。
    事實及理由
壹、程序方面：
一、按簡易訴訟之訴狀送達後，原告不得將原訴變更或追加他訴
    ，但被告同意者，不在此限；被告於訴之變更或追加無異議
    ，而為本案之言詞辯論者，視為同意變更或追加，民事訴訟
    法第436條第2項、第255條但書第1項第1款及第2項定有明文
    。經查，原告起訴時僅列乙○○為被告，嗣於審理中追加丙○○
    為被告，並變更聲明如後述。核被告就原告上開訴之變更、
    追加，皆未異議而為本案之言詞辯論，揆諸首揭說明，應認
    原告所為訴之變更及追加，與上開程式均無不合，應予准許
    。
二、原告法定代理人原為莊瑞德，嗣變更為丁○○，業據其聲明承
    受訴訟，並有公開資訊觀測站重大訊息可參，核無不合，應
    予准許。
貳、實體方面：
一、原告主張：被告乙○○於民國108年9月19日晚間，徒步闖紅燈
    由桃園市龜山區文化二路18巷往復興街方向穿越文化三路，
    適訴外人甲○○駕駛訴外人鐘佳慧所有、伊承保車體險之車號
    000-0000自用小客車（下稱系爭車輛），沿文化三路往林口
    方向駛來，為閃避乙○○而向左偏行撞上中央分隔島，致系爭
    車輛受損，估修金額為新臺幣（下同）871,907元（含零件7
    91,905元、工資63,832元及烤漆16,170元），已逾新車保險
    金額50%，依保險契約全損免折舊新車附加條款第1條第3款
    約定，伊應賠付鐘佳慧1,179,000元，扣除系爭車輛殘體拍
    賣金額43,000元後，已實際理賠1,136,000元，爰依侵權行
    為及保險代位法律關係，請求乙○○對本件車禍負擔70%責任
    。另因乙○○於本件事故發生時為限制行為能力人，被告丙○○
    為其法定代理人，應與乙○○連帶負賠償責任。訴之聲明：被
    告應連帶給付原告795,200元，及自起訴狀繕本送達翌日起
    至清償日止，按年息5%計算之利息；願供擔保請准宣告假執
    行。
二、被告則以：乙○○係於其行向號誌為綠燈時走入行人穿越道，
    未完全通過時號誌就變為黃燈，甲○○看到乙○○在行人穿越道
    上行走應該要減速讓乙○○先通過等語，資為抗辯。答辯聲明
    ：請求駁回原告之訴。
三、按因故意或過失，不法侵害他人之權利者，負損害賠償責任
    ，民法第184條第1項前段定有明文。又行人穿越道路，有交
    通指揮人員指揮或有燈光號誌指示者，應依交通指揮人員之
    指揮或號誌之指示前進，亦為道路交通安全規則第134條第4
    款前段所明定。查原告主張乙○○於上開時、地闖紅燈穿越道
    路，甲○○駕駛系爭車輛行經該交岔路口為閃避乙○○而向左偏
    行致撞上中央分隔島等情，業據提出道路交通事故當事人登
    記聯單、現場圖、初步分析研判表及現場照片為證，且經本
    院調取本件交通事故卷宗核閱無訛。乙○○雖以前詞置辯，但
    與證人甲○○於本院審理時證稱：伊通過該交岔路口前，伊行
    向之號誌為綠燈，從伊靠近該路口至通過該路口期間，燈號
    均未變換等語，明顯不符，所辯已難遽信。況經本院當庭勘
    驗事故發生時系爭車輛行車紀錄器錄影畫面之結果為：錄影
    時間41秒時之畫面為系爭車輛向前直行，通過號誌為綠燈之
    交叉路口，系爭車輛繼續前行，錄影時間47秒時，畫面可見
    前方交叉路口系爭車輛行向之燈號為綠燈，錄影時間49秒時
    ，畫面為乙○○已穿越道路走在系爭車輛前方道路之中間位置
    ，錄影時間49至50秒間時響起煞車聲，勘驗過程中所見系爭
    車輛行向之號誌均為綠燈，未見有燈號變換之情形等情，亦
    有言詞辯論筆錄可參，益徵乙○○抗辯其剛穿越道路時，其行
    向燈號是綠燈，走道斑馬線一半時燈號變成黃燈云云，並非
    可採。是原告主張乙○○闖紅燈穿越行人穿越道，為本件車禍
    肇事原因，自屬可信，且乙○○上開違規行為與系爭車輛損害
    結果間具相當因果關係，原告主張乙○○應負侵權行為損害賠
    償責任，於法有據。
四、另按不法毀損他人之物者，被害人得請求賠償其物因毀損所
    減少之價額，民法第196條定有明文。又依上開規定請求賠
    償物被毀損所減少之價額，得以修復費用為估定之標準，但
    以必要者為限（例如：修理材料以新品換舊品，應予折舊）
    ，最高法院77年度第9次民事庭會議決議可資參照。又被保
    險人因保險人應負保險責任之損失發生，而對於第三人有損
    失賠償請求權者，保險人得於給付賠償金額後，代位行使被
    保險人對於第三人之請求權，此觀保險法第53條第1項前段
    規定自明。此項保險人之代位權，係債權之法定移轉，不待
    被保險人另為債權讓與之表示（最高法院106年度台上字第4
    39號判決意旨參照）。經查：
  ㈠系爭車輛回復原狀所需之零件、工資及烤漆費用各為791,905
    元、63,832元及16,170元，有原告提出之估價單可參，但依
    行政院所頒固定資產耐用年數表及固定資產折舊率之規定，
    非運輸業用客車、貨車之耐用年數為5年，依定率遞減法每
    年折舊1000分之369，另依營利事業所得稅查核準則第95條
    第6項規定，固定資產提列折舊採用定率遞減法者，以1年為
    計算單位，其使用期間未滿1年者，按實際使用之月數相當
    於全年之比例計算之，不滿1月者，以1月計。查系爭車輛為
    自用小客車，非運輸業用客車、貨車，於106年12月出廠，
    有車籍資料可稽，迄本件事故發生時已使用1年10月，則零
    件扣除折舊後之費用為346,037元（計算式詳見附表），加
    計無須折舊之工資及烤漆費，系爭車輛回復原狀之必要費用
    為426,039元（346,037＋63,832＋16,170）。
　㈡原告雖主張系爭車輛修復費用已逾新車保險金額50%，原告扣
    除殘體拍賣金額43,000元後已賠付全損理賠金1,136,000元
    云云，惟此金額係原告依其與鐘佳慧間車體損失險之契約條
    款所賠付，並非鐘佳慧得向乙○○請求之損害賠償金額，且原
    告既係代位鐘佳慧行使侵權行為賠償請求權，自應以系爭車
    輛在本件事故中所受實際損害為認定依據，而系爭車輛必要
    修復費用僅426,039元乙情，前已敘及，原告自僅得於該金
    額範圍內請求乙○○賠償。
五、又按損害之發生或擴大，被害人與有過失者，法院得減輕賠
    償金額或免除之；汽車行駛時，駕駛人應注意車前狀況，並
    隨時採取必要之安全措施，民法第217條第1項、道路交通安
    全規則第94條第3項前段定有明文。查乙○○闖紅燈穿越道路
    固為本件事故發生之原因，惟甲○○因未注意車前狀況，未能
    預先採取必要之安全措施，致僅能向左偏行閃避而衝撞中央
    分隔島，亦為本件事故發生原因。本院審酌兩造上開過失程
    度之輕重，認甲○○應負擔30%與有過失責任，爰減輕乙○○應
    賠償原告之金額為原損害金額426,039元之70%即298,227元
    。
六、復按無行為能力人或限制行為能力人，不法侵害他人之權利
    者，以行為時有識別能力為限，與其法定代理人連帶負損害
    賠償責任；前項情形，法定代理人如其監督並未疏懈，或縱
    加以相當之監督，而仍不免發生損害者，不負賠償責任，民
    法第187條第1項前段、第2項分別定有明文。查乙○○為92年8
    月30日生，於本件事故發生時為16歲，屬有識別能力之限制
    行為能力人，丙○○斯時為其法定代理人等情，有被告戶籍資
    料可佐，且丙○○亦未證明有民法第187條第2項免責情事，自
    應依同法第187條第1項前段規定與乙○○連帶負賠償責任。
七、末按給付無確定期限者，債務人於債權人得請求給付時，經
    其催告而未為給付，自受催告時起，負遲延責任。其經債權
    人起訴而送達訴狀，或依督促程序送達支付命令，或為其他
    相類之行為者，與催告有同一之效力；又遲延之債務，以支
    付金錢為標的者，債權人得請求依法定利率計算之遲延利息
    ；而應付利息之債務，其利率未經約定，亦無法律可據者，
    週年利率為5%，民法第229條第2項、第233條第1項前段及第
    203條分別定有明文。本件原告對被告之損害賠償債權，係
    以支付金錢為標的，無確定期限，又未約定利息，則被告應
    自受催告時起，負遲延責任。是原告就上述得請求之金額，
    併請求自起訴狀繕本送達被告之翌日即乙○○自111年2月6日(
    見本院卷第76頁）、丙○○自同年3月21日（即111年3月2日言
    詞辯論筆錄繕本送達翌日，見本院卷第105頁）起至清償日
    止，按年息5%計算之利息，同為有據。
八、綜上所述，原告依侵權行為及保險代位法律關係，請求被告
    連帶給付如主文第1項所示，為有理由，應予准許；逾此範
    圍之請求則無理由，應予駁回。另本件係適用簡易程序所為
    被告敗訴之判決，爰依民事訴訟法第389條第1項第3款規定
    ，就被告敗訴部分依職權宣告假執行，至原告敗訴部分，其
    假執行聲請已失所依據，應予駁回。
九、本件事證已臻明確，兩造其餘之攻擊或防禦方法及所用之證
    據，經本院斟酌後，認為均不足以影響本判決之結果，爰不
    逐一論列，附此敘明。
十、訴訟費用負擔之依據：民事訴訟法第79條、第85條第2項。
中　　華　　民　　國　　111 　年　　7 　　月　　29　　日
                      桃園簡易庭  法  官  魏于傑
以上為正本係照原本作成。
如不服本判決，應於送達後20日內，向本院提出上訴狀並表明上
訴理由，如於本判決宣示後送達前提起上訴者，應於判決送達後
20日內補提上訴理由書（須附繕本）。
如委任律師提起上訴者，應一併繳納上訴審裁判費。   
中　　華　　民　　國　  111 　年　  8 　　月　　1   　日
                                  書記官  黃文琪

附表
-----
折舊時間           金額
第1年折舊值        791,905×0.369=292,213
第1年折舊後價值    791,905-292,213=499,692
第2年折舊值        499,692×0.369×(10/12)=153,655
第2年折舊後價值    499,692-153,655=346,037